【裁判字號】    95,家訴,116
【裁判日期】    951106
【裁判案由】    給付扶養費
【裁判全文】
臺灣高雄地方法院民事判決             95年度家訴字第116號
原        告  丙○○
兼法定代理人  甲○○
上   二   人
訴 訟 代理人  楊譜諺律師
被        告  乙○○
上當事人間給付扶養費事件，本院於民國95年10月23日言詞辯論
終結，判決如下：
  主  文
被告應給付原告甲○○新臺幣壹佰伍拾玖萬元及自民國玖拾伍年
壹拾月伍日起至清償日止，按週年利率百分之五計算之利息。被
告應給付原告丙○○新臺幣肆拾捌萬元及自民國玖拾伍年壹拾月
伍日起至清償日止，按週年利率百分之五計算之利息。
被告應自民國玖拾伍年玖月壹日起至民國壹佰零陸年壹月貳日原
告丙○○成年之日止，按月給付原告丙○○新臺幣貳萬元。
訴訟費用由被告負擔。
本判決第一項於原告甲○○以新臺幣伍拾參萬元為被告供擔保後
，得假執行。但被告如以新臺幣壹佰伍拾玖萬元為原告甲○○預
供擔保，得免為假執行。
本判決第二項得假執行。但被告如以新臺幣肆拾捌萬元為原告丙○○預供擔保，得免為假執行。
本判決第三項於訴訟中已到期之被告應給付原告丙○○新臺幣肆
萬元部分，得假執行。但被告如以新臺幣肆萬元為原告丙○○預
供擔保，得免為假執行。
  事  實  及 理  由
一、(一)本件被告經合法通知，未於言詞辯論期日到場，核無民事
    訴訟法第386 條所列各款情形，爰依原告之聲請，由其一造
    辯論而為判決。(二)又按「訴狀送達後，原告不得將原訴變更
    或追加他訴。但請求之基礎事實同一者，不在此限。」民事
    訴訟法第255 條第1 項第2 款定有明文。本件於原告起訴後
    ，於民國（下同）95年8 月22日本院審理期間，具狀將原起
    訴聲明「一、被告應給付原告甲○○或丙○○新台幣壹佰玖
    拾貳萬元及自本起訴狀送達之翌日起至清償日止，按年息百
    分之五計算之利息。二、被告應自95年1 月1 日起按月給付
    原告甲○○或丙○○新台幣貳萬元」變更如後述之聲明，因
    此訴之變更與起訴請求部分，係具有請求之基礎事實同一關
    係，依前揭民事訴訟法第255 條第1 項第2 款規定，本件原
    告所為訴之變更，為有理由，合先敘明。
二、原告起訴主張：(一)原告甲○○部分：依兩造於民國（下同）
    86年11月21日簽立「兩願離婚協議書」第4 條約定「... 男
    方（指被告乙○○）同意於民國86年12月份起，每月6 日前
    支付女方（指原告甲○○）新台幣貳萬元，作為扶養長子之
    生活費及教育費，至長子年滿二十歲為止。」惟本件被告僅
    給付第一期扶養費新台幣（下同）3 萬元，其餘均未給付，
    原告甲○○自得依前揭規定，請求自87年1 月起迄93年8 月
    止，每月以2 萬元計算已到期扶養費，共有159 萬元；(二)原
    告丙○○部分：依兩造於93年8 月9 日簽立之和解書第1 條
    約定「甲方（指被告乙○○）願意盡其一生對乙方（指原告
    丙○○）負起扶養之責任，就甲方能力所及範圍之內，每月
    依其經濟能力最少給付乙方新台幣貳萬元。」等詞，惟被告
    迄今分文未付，原告丙○○自得依前揭約定，請求自93年
    9 月起迄95年8 月止，每月以2 萬元計算已到期扶養費，計
    有48萬元；就履行期未屆至扶養費部分，請求自95年9 月
    起迄原告年滿20歲之日止，按月給付2 萬元等語。並聲明：
    (一)被告應給付原告甲○○159 萬元及自本件起訴狀送達之翌
    日起至清償日止，按年息百分之五計算之利息。(二)被告應給
    付原告丙○○新台幣48萬元及自本件起訴狀送達之翌日起至
    清償日止，按年息百分之五計算之利息。(三)被告應自95年9
    月1 日起至原告丙○○年滿20歲之日止，按月給付原告丙○○新台幣2 萬元。(四)訴訟費用由被告負擔。(五)第(一)(二)項之聲
    明，原告願分別供擔保請准宣告假執行。
三、被告未於言詞辯論期日到庭，亦未提出書狀作何聲明或陳述
    。
四、經查：
  (一)原告甲○○主張依兩造於86年11月21日簽立「兩願離婚協
    議書」第4 條約定「... 男方（指被告乙○○）同意於民國
    86 年12 月份起，每月6 日前支付女方（指原告甲○○）新
    台幣貳萬元，作為扶養長子之生活費及教育費，至長子年滿
    二十歲為止」等詞，惟被告僅給付第一期扶養費3 萬元，其
    餘均未給付；原告丙○○主張與被告於93年8 月9 日簽立
    之和解書第1 條約定「甲方（指被告乙○○）願意盡其一生
    對乙方（指原告丙○○）負起扶養之責任，就甲方能力所及
    範圍之內，每月依其經濟能力最少給付乙方新台幣貳萬元」
    等詞，惟被告迄今分文未付之情，業據原告提出戶籍謄本、
    86 年11 月21日離婚協議書、93年8 月9 日和解書為證，亦
    未經被告以言詞或書面表示爭執，自堪信為真實。
  (二)原告甲○○部分：依前揭原告甲○○與被告於86年11月21日
    簽立「兩願離婚協議書」第4 條約定，被告應按月給付原告
    甲○○2 萬元，此固係原告甲○○與被告間就其所生之子丙○○保護教養所生費用之分擔約定，原告丙○○向原告甲○○與被告所得行使之扶養權自不受此影響，然原告甲○○請
    求被告依約給付扶養費之期間係自87年1 月起至93年8 月止
    ，均係已由原告甲○○獨力負擔丙○○教養義務及所生費用
    之期間，則原告甲○○依據與被告所簽立之上揭費用分擔約
    定，請求按月以2 萬元計算，並扣除被告支付86年12月扶養
    費所溢付之1 萬元總計159 萬元，係屬有據。是原告甲○○
    依上揭離婚協議書第4 條約定，請求被告給付159 萬元及自
    原告起訴狀送達被告（自原告於95年9 月13日登載新聞紙之
    日起經20日即95年10月4 日起發生公示送達效力，見本院卷
    第50頁）之翌日即95年10月5 日起，按週年利率百分之5 計
    算之利息，為有理由，應予准許。
  (三)原告丙○○部分：依前揭原告丙○○於93年8 月9 日與被告
    簽立「和解書」第1 條約定，被告願意每月至少給付原告2
    萬元，此係原告丙○○就其對被告之扶養權與被告達成確定
    其內容之約定，且依原告丙○○係由原告甲○○為法定代理
    人與被告簽立和解書及前開甲○○與被告於離婚協議書約定
    由被告按月給付2 萬元之情觀之，被告與原告丙○○所和解
    之每月2 萬元金額，應係就被告一方對原告丙○○所負扶養
    義務之量化，而不及於原告甲○○扶養原告丙○○部分，是
    即令原告丙○○於所請求之93年9 月起至95年8 月止係受原
    告甲○○扶養，亦屬原告甲○○履行其對丙○○所負扶養義
    務，自不因而使原告丙○○喪失依上揭和解書對被告所得按
    月請求給付2 萬元之權利，是原告丙○○請求被告應給付
    自93年9 月起至95年8 月止，每月2 萬元計算以到期之扶養
    費計48萬元，係屬有據。是原告丙○○依上揭和解書第1 條
    約定，請求被告給付48萬元及自原告起訴狀送達被告（自原
    告於95年9 月13日登載新聞紙之日起經20日即95年10月4 日
    起發生公示送達效力，見本院卷第50頁）之翌日即95年10月
    5 日起，按週年利率百分之5 計算之利息，為有理由，應予
    准許。被告應給付起訴時未屆期之95年9 月起迄原告年滿
    20歲之日即106 年1 月2 日止，按月給付2 萬元，亦有理由
    ，應予准許。
五、假執行部分：(一)被告應給付原告甲○○159 萬元及自95年10
    月5 日起至清償日止，按週年利率百分之5 計算之利息部分
    ，因原告甲○○陳明願供擔保，本院依民事訴訟法第392 條
    第1 項規定，酌定原告甲○○得為假執行之供擔保金額。(二)
    被告應給付原告丙○○48萬元及自95年10月5 日起至清償日
    止，按週年利率百分之5 計算之利息部分，因所命給付之金
    額未逾50萬元，本院應依民事訴訟法第389 條第1 項第5 款
    規定，依職權宣告假執行，無庸酌定供擔保金額。原告就此
    部分雖陳明願供擔保聲請宣告假執行，應認其聲請僅係促請
    本院依職權為之。(三)被告應給付原告丙○○將來之扶養費用
    即自95年9 月起至106 年1 月2 月止，按月前給付原告丙○○2 萬元，此一判決係屬民事訴訟法第389 條第1 項第2 款
    「命履行扶養義務之判決」，就訴訟中履行期已到部分即95
    年9 月1 日起至95年10月31日止之扶養費共計4 萬元部分，
    為在訴訟中已到期之部分，應依民事訴訟法第389 條第1 項
    第2 款規定，依職權宣告假執行，無庸酌定供擔保金額。(四)
    另依民事訴訟法第392 條第2 項規定，依職權分別諭知被告
    就上開應給付原告部分預供擔保而免為假執行之供擔保金額
    。
六、訴訟費用負擔之依據：民事訴訟法第78條。
中    華    民    國    95    年    11    月    6     日
                  家事法庭法  官  楊智守
上為正本係照原本作成
如不服本判決，應於送達後20日內，向本院提出上訴狀並表明上
訴理由，如於本判決宣示後送達前提起上訴者，應於判決送達後
10日內補提上訴理由書（須附繕本）。
中    華    民    國    95    年    11    月    6     日
                          書記官  李憶如


司法院資訊處製作；財團法人民間司法改革基金會備份。
